臺灣臺北地方法院刑事判決
110年度審原易字第35號
公  訴  人  臺灣臺北地方檢察署檢察官
被      告  詹慕霖




指定辯護人  顏瑞成律師
選任辯護人  黃心慈律師
            王羽丞律師（嗣後終止委任）  
上列被告因詐欺案件，經檢察官提起公訴（110年度偵字第21284
號），本院判決如下：
    主  文
詹慕霖犯詐欺取財罪，累犯，處有期徒刑陸月，如易科罰金，以
新臺幣壹仟元折算壹日。 
未扣案犯罪所得新臺幣伍佰元沒收之，於全部或一部不能沒收或
不宜執行沒收時，追徵其價額。 
    事  實
一、詹慕霖常在臺北車站內徘徊，物色往來民眾，利用他人之同
    情心，明知自己無資力購買車票，而以借款名義為由向往來
    民眾詐欺取財，迭經臺灣臺北地方檢察署檢察官提起公訴，
    並經本院判處罪刑及執行完畢後，仍意圖為自己不法之所有
    ，基於詐欺取財之故意，於民國110年4月15日晚上7時44分
    許，在臺北捷運M6出口之7-ELEVEN北車門市（址設：臺北市
    ○○區○○○路0段00號）前，向路經該處之洪郁涵佯稱：伊悠遊
    卡不見了，請求商借金錢以為車資云云，致洪郁涵陷於錯誤
    ，而交付新臺幣（下同）500元之現金鈔票1紙，嗣詹慕霖取
    得該張紙鈔後，見洪郁涵詢問日後如何還款後不予置理，旋
    逃離現場且亦未留下任何聯絡資訊，洪郁涵見狀始知受騙，
    報警處理而查悉上情。
二、案經洪郁涵訴由臺北市政府警察局中正第一分局報告臺灣臺
    北地方檢察署檢察官偵查起訴。　　
    理  由
壹、證據能力部分：
　　本判決認定事實所引用之供述及非供述證據，並無證據證明
    係公務員違背法定程序所取得，檢察官、被告詹慕霖及辯護
    人就上開證據之證據能力於本院審理時經本院一一提示均表
    示沒有意見（見本院卷第258至259頁），迄於本院言詞辯論
    終結前亦均未聲明異議，本院審酌該等證據資料製作時，並
    無違法不當及證明力明顯過低之瑕疵，認作為證據應屬適當
    ，均有證據能力。
貳、實體部分：
一、訊據被告矢口否認有何詐欺犯行，辯稱：我當時是因臨時有
    困難，所以跟告訴人洪郁涵要錢。我問告訴人可不可以給我
    幾百元，只是單純要錢云云。辯護人則為被告利益辯護稱：
    被告自始僅向告訴人乞討生活費，未曾向其表示悠遊卡不見
    ，需要商借車資等話術使其交付金錢，且綜觀卷內事證，除
    告訴人單一指訴外，無其他補強證據得以佐證告訴人證述之
    真實性，難認被告有何詐欺犯行云云。經查： 
  ㈠被告於110年4月15日晚上7時44分許，在臺北捷運M6出口之7-
    ELEVEN北車門市前，向告訴人搭訕，並取得告訴人所交付之
    500元紙鈔等事實，業據告訴人於警詢時證述明確（見偵卷
    第13至14頁），復有監視器錄影翻拍照片6張（見偵卷第27
    至29頁）在卷可稽，且為被告所不否認，是此部分事實，首
    堪認定。
　㈡告訴人於警詢時證稱：我行經臺北捷運M6出口之7-ELEVEN北
    車門市斜前方時，被告走過來搭訕我，跟我聊天且用很緊張
    的話語告訴我說他的悠遊卡不見了，請我借他搭車所需費用
    ，一開始先稱要186元，當我拿出錢包準備拿錢給被告時，
    被告看到我的500元紙鈔後，改說應該是386元，並說因為他
    需要回南部，當時我的錢包就只有500元紙鈔，被告就說借
    他500元也可以，我就借被告500元，被告一拿到錢後就馬上
    轉身離去，於是我就叫住被告，要詢問被告如何還我錢時，
    被告就說要去趕車，接著就馬上快步離去，並未留下任何聯
    絡資訊等語（見偵卷第13至15頁）。
　㈢觀之監視器錄影翻拍照片，可見於19時44分08秒許，被告進
    入捷運地下街，當時有2位同行之民眾朝被告迎面走來，告
    訴人此時係獨自走在該2位民眾約莫30公尺處之後方；於19
    時44分14秒許，被告上前向告訴人搭訕；於19時44分24秒許
    ，被告以手指向他處，請告訴人移至一旁交談；於19時45分
    43秒許，被告快步離去（見偵卷第27至29頁）。則由上揭錄
    影畫面可悉，被告係刻意向告訴人搭訕，此已與一般向人索
    討金錢者因不確定何人會施捨金錢，故會挑選於人潮較多處
    乞討，且來者不拒之常情有違。且如係僅向告訴人乞討，則
    被告應係直接開口向告訴人請求給予金錢即可，並在遭告訴
    人拒絕後，再直接向過往之民眾索討，方為常情，實應無需
    請告訴人移步至他處交談，故依前開之監視錄影畫面，足認
    告訴人指訴被告係以商借車資為由，使交付金錢等節，應非
    子虛。
　㈣況向人索討金錢者，因無法預知其所索討之人是否施捨，故
    衡情只要該被索討者願意提供金錢，零錢、紙鈔皆應無所限
    制，行乞之人豈可能直接開口向被索討者索要幾百元，又毋
    庸告知任何理由，被索討即依其所索要之金額交付？故被告
    所稱其係直接向告訴人要幾百元後，告訴人即給與500元紙
    鈔云云，有違常情。
  ㈤另被告於警詢時對於其快步離去一節係供稱：當時我跟告訴
    人索討完錢後，我就離開了。我要離開的時候，有聽到保全
    跟站長說有旅客在向民眾借錢，我怕對方誤認是我在借錢，
    所以我就離開了云云。則由被告前開所陳，可徵被告是一拿
    到告訴人所交付之500元紙鈔後，旋即離開，而其自認之快
    步離去一情，實與一般犯罪之人擔心犯行遭查獲而迅速掩避
    離去案發現場較為相合，因乞討並不犯法，且告訴人亦尚在
    現場，倘被告真係向告訴人乞討金錢而非借錢，自可請告訴
    人當場向保全或站長說明清楚即可，告訴人既與被告前無仇
    隙怨恨，又僅係當日適巧相逢並善心施捨被告金錢，自無旋
    即於保全或站長面前為構陷被告之不實指訴之理，是被告此
    部分所述，亦不可採。　
　㈥綜上，告訴人之指訴與卷內之客觀證據相互合致，足證被告
    確有如事實欄所載之詐欺犯行，而被告所辯均顯與一般常情
    有悖，不足憑採。是本案事證明確，被告所為之詐欺犯行，
    應予依法論科。
二、論罪科刑：
  ㈠核被告所為，係犯刑法第339條第1項之詐欺取財罪。
　㈡被告前因⒈詐欺案件，經本院以107年度原易字第7號判決判處
    有期徒刑4月確定；⒉傷害案件，經本院以107年度審原簡字
    第23號判決判處有期徒刑3月確定。嗣上開⒈⒉案件，經本院
    以108年度聲字第100號裁定定應執行有期徒刑6月確定（下
    稱甲執行案）。又因⒊詐欺案件，經臺灣士林地方法院（下
    稱士林地院）以108年度原簡字第7號判決判處有期徒刑3月
    確定；⒋詐欺案件，經臺灣臺中地方法院以107年度原易字第
    94號判決判處有期徒刑4月確定；⒌妨害自由、傷害案件，經
    本院以108年度原易字第6號判決判處有期徒刑6月、3月確定
    ；⒍詐欺、傷害案件，經本院以108年度原易字第7號判決判
    處有期徒刑4月、3月（共4罪）確定。嗣前開⒊至⒍案件，經
    士林地院以109年度聲字第1409號裁定定應執行有期徒刑1年
    10月確定（下稱乙執行案）。甲、乙執行案接續執行，甫於
    110年2月21日徒刑執行完畢等情，有臺灣高等法院被告前案
    紀錄表1份（見本院卷第38至46、51頁）在卷可查，是被告
    於有期徒刑執行完畢後5年以內故意再犯本案有期徒刑以上
    之罪，符合刑法第47條第1項累犯規定。參酌司法院釋字第7
    75號解釋意旨，被告前已因詐欺犯罪經法院判處徒刑並執行
    完畢，仍再犯本案犯行，可認被告對於刑罰之反應力顯然薄
    弱，適用上開累犯之規定加重，並不致生被告所受之刑罰超
    過其所應負擔罪責，導致其人身自由因此遭受過苛之侵害，
    無違罪刑相當原則，本院審酌上情，認應依刑法第47條第1
    項規定加重其刑。
　㈢爰審酌被告正值青壯之年，卻不思以正當途徑獲取財物，且
    除前開構成累犯之詐欺犯行外，亦尚有多次同樣於車站向路
    人搭訕，並以不實資訊向路人詐騙金錢之詐欺犯行經科刑確
    定之紀錄，此有多件起訴書、判決書，及被告之前案紀錄表
    1份（見偵卷第77至78、113至123頁、本院卷第14至37頁）
    在卷可稽，另僅於110年10月間，就有多次以借錢為由向路
    人要錢，經警方受理備案或登記備查之紀錄，亦有鐵路警察
    局臺北分駐所查處110年10月查處詹慕霖案件統計表、工作
    紀錄1份（見本院卷第145至158頁）在卷可憑，足認被告素
    行不佳，且未能深切反省，又犯後矢口否認犯行，態度不佳
    ，應予非難，並考量被告自陳之智識程度及家庭經濟狀況（
    見偵卷第9頁），詐得之金額為500元，未與告訴人達成和解
    並賠償分文，告訴人於本院表示之意見（見本院卷第83頁)
    等一切情狀，量處如主文所示之刑，並諭知易科罰金之折算
    標準。
三、沒收：
　　被告詐得告訴人交付之500元，屬其犯罪所得，未據扣案，
    亦尚未賠償告訴人分文，自應依刑法第38條之1第1項前段、
    第3項規定宣告沒收，並於全部或一部不能沒收或不宜執行
    沒收時，追徵其價額。
四、不予宣告強制工作：
　　起訴書固以被告有犯罪之習慣、且有因遊蕩、懶惰成習而犯
    罪之情狀，而聲請給予被告強制工作處分。然因刑法第90條
    第1項關於強制工作之規定，已於110年12月10日經司法院大
    法官釋字第812號解釋宣告違憲，失其效力，故本院無從依
    前開規定審酌應否宣告被告為強制工作。　　
據上論斷，應依刑事訴訟法第299條第1項前段，刑法第339條第
1項、第47條第1項、第41條第1項前段、第38條之1第1項前段，
第3項，刑法施行法第1條之1第1項，判決如主文。
本案經檢察官蕭永昌提起公訴；檢察官吳春麗、楊舒雯到庭執行
職務。 
中　　華　　民　　國　   111　　年　　7　　月　26　　日
　　　　　　　　　刑事第二十一庭  審判長法  官  程克琳
                                        法  官  王筱寧
                                        法  官  倪霈棻
上正本證明與原本無異。 
如不服本判決應於收受送達後20日內向本院提出上訴書狀，並應
敘述具體理由；其未敘述上訴理由者，應於上訴期間屆滿後20日
內向本院補提理由書（均須按他造當事人之人數附繕本）「切勿
逕送上級法院」。告訴人或被害人如對於本判決不服者，應具備
理由請求檢察官上訴，其上訴期間之計算係以檢察官收受判決正
本之日期為準。 因疫情而遲誤不變期間，得向法院聲請回復原
狀。
                                        書記官  吳雪華
中　　華　　民　　國　　111 　年　　7 　　月　　27　　日
附錄本案論罪科刑法條：
中華民國刑法第339條
（普通詐欺罪）
意圖為自己或第三人不法之所有，以詐術使人將本人或第三人之
物交付者，處5年以下有期徒刑、拘役或科或併科50萬元以下罰
金。
以前項方法得財產上不法之利益或使第三人得之者，亦同。
前二項之未遂犯罰之。